臺灣高等法院高雄分院民事判決　　　　　94年度家上字第81號
上　訴　人　甲○○
訴訟代理人　陳平如律師
被上訴人　　乙○○
訴訟代理人　邱佩芳律師
　　　　　　賴玉山律師
　　　　　　楊瀚濤律師
上列當事人間因離婚事件，對於民國94年7 月20日臺灣高雄地方
法院94年度婚再字第1 號第一審判決提起上訴，本院於94年10月
13 日 辯論終結，茲判決如下：
    主  文
上訴駁回。
第二審上訴費用由上訴人負擔。
    理  由
一、上訴人主張：台灣高雄地方法院93年度婚字第1284號離婚確
    定判決定（下簡稱原確定判決）准許兩造離婚，上訴人未曾
    接獲原確定判決書，上訴人嗣於94年3 月2 日向戶政機關查
    詢並上網調閱該判決書，始知悉判決內容。又上訴人均居住
    於高雄市○鎮區○○街3 巷29之2 號，未曾變更住處，原確
    定判決審理期間，上訴人因日間外出工作，亦無同居人或受
    雇人可受領送達，未曾接獲開庭通知，然郵政機關未依規定
    利用夜間送達，其送達不合法，原確定判決消極不適用法規
    ，其適用法規顯有錯誤。且被上訴人明知上訴人未曾變更住
    所，確指上訴人所在不明而聲請公示送達，亦係當事人知他
    造之住居所，指為所在不明而涉訟。原確定判決前已存在之
    被上訴人失蹤人口查詢登記、尋人啟事、警察臨檢查獲記錄
    及證人等證據，未經原確定判決斟酌，如經斟酌上訴人可受
    較有利益之裁判，爰依民事訴訟法第496 條第1 項第1 款、
    第6 款、第13款之規定，提起再審之訴，請求判決原確定判
    決廢棄。廢棄部分被上訴人在前審之訴駁回。並於本院聲明
    ：（一）原判決廢棄。（二）原確定判決廢棄。
二、被上訴人則抗辯：原確定判決書未經合法送達上訴人，係原
    判決是否發生確定效力之問題，並非適用法規錯誤，不符合
    民事訴訟法第496 條第1 項第1 款規定，且原確定判決並無
    被上訴人知上訴人之住居所而指為所在不明之情事，不符合
    同法第496 條第1 項第6 款規定，又上訴人主張之上揭書證
    並非發現未經斟酌之證據，不符合同法第496 條第1 項第13
    款之規定等語。並於本院聲明：上訴駁回。
三、本件爭點在於：
（一）原確定判決是否確定？原審對於該判決以公示送達方式送
      達予上訴人是否有生合法送達之效力？
（二）本件再審之訴是否合法，是否有合於30日之不變期間？
（三）原確定判決是否適用法規顯有錯誤？
（四）原確定判決是否當事人明知他造之住居所，指為所在不明
      而與涉訟者？
（五）原確定判決是否有當事人發見未經斟酌之證物或得使用該
      證物者，且經斟酌後可受較有利益之裁判者?
四、按再審之訴，必對於確定判決始得提起，若其判決尚未確定
    ，則提起再審之訴即不合法。經查，前訴訟程序中之起訴狀
    繕本、調解通知書、言詞辯論通知書，均送達至上訴人之住
    所即高雄市○鎮區○○街3 巷29之2 號，而送達回證上，或
    以上訴人經常不在退回，或寄存於警察機關等情，有送達證
    書可稽（台灣高雄地方法院93年度婚字第1284號卷第23 、
    30、38、49、58頁），上訴人並未遷離他處，或於上址查無
    上訴人，則前訴訟程序之判決書正本，依民事訴訟法第149
    條之規定對上訴人為公示送達（同卷第70至72頁），即不合
    法，另該判決書正本以郵務送達方式，送達至上訴人之上開
    住所，亦因上訴人經常不在，通知未領而退回，有送達回證
    可證（同卷第69頁），足認該判決書正本，未經合法送達上
    訴人，上訴人之上訴期間無從計算，前訴訟程序之判決並未
    確定，上訴人對於未確定之判決，提起再審之訴，自屬不合
    法。則本件上述（二）（三）（四）（五）之爭點，即無庸
    予以審究。
五、綜上，本件前訴訟程序之判決未確定，上訴人不得對於未確
    定之判決，提起再審之訴，上訴人提起本件再審之訴，並不
    合法。原判決駁回上訴人之訴，理由雖屬不當，但結果並無
    不同，上訴意旨，指摘原判決不當，求予廢棄改判，為無理
    由，應予駁回。
六、據上論結：本件上訴為無理由，依民事訴訟法第449 條第1
    、2 項、第78條，判決如主文。
中　　華　　民　　國　　94　　年　　10　　月　　27　　日
                          民事第二庭
                              審判長法官  簡色嬌
                              法      官  謝靜雯
                              法      官  朱玲瑤
以上正本證明與原本無異。
如對本判決上訴，須於判決送達後20日內向本院提出上訴狀，其
未表明上訴理由者，應於上訴後20日內向本院提出上訴理由書（
均須按他造當事人之人數附繕本）。上訴時應提出委任律師或具
有律師資格之人之委任狀，並依附註條文規定辦理。
中　　華　　民　　國　　94　　年　　10　　月　　27　　日
                              書  記  官  賴梅琴
附註：
民事訴訟法第466 條之1 ：對於第二審判決上訴，上訴人應委任
律師為訴訟代理人，但上訴人或其法定代理人具有律師資格者，
不在此限。
上訴人之配偶、三親等內之血親、二親等內之姻親，或上訴人為
法人、中央或地方機關時，其所屬專任人員具有律師資格並經法
院認適當者，亦得為第三審訴訟代理人。
第1 項但書及第2 項情形，應於提起上訴或委任時釋明之。
